【裁判字號】    97,勞訴,121
【裁判日期】    980527
【裁判案由】    損害賠償
【裁判全文】
臺灣板橋地方法院民事判決             97年度勞訴字第121號
原      告  向中工業股份有限公司
法定代理人  甲○○
訴訟代理人  林禮模律師
被      告  乙○○
訴訟代理人  張仁興律師
上列當事人間請求損害賠償事件，於中華民國98年5月14日言詞
辯論終結，本院判決如下：
    主          文
被告應給付原告新臺幣貳萬元，及自中華民國九十七年十一月二
十五日起至清償日止按週年利率百分之五計算之利息。
原告其餘之訴駁回。
訴訟費用由原告負擔。
本判決第一項得假執行。
原告其餘假執行之聲請駁回。
    事 實 及 理 由
壹、程序方面：按訴狀送達後，原告不得將原訴變更或追加他訴
    ，但有請求之基礎事實同一，或擴張或減縮應受判決事項之
    聲明之情形者，不在此限，民事訴訟法第255 條第1 項第2
    款、第3 款分別定有明文。本件原告起訴時原聲明請求被告
    應給付原告新臺幣（下同）250 萬元等語，嗣於訴訟繫屬中
    ，其聲明變更如下述，核其所為訴之變更、追加，合於前揭
    法條規定，應予准許，合先敘明。
貳、當事人之主張：
一、原告方面：
    聲明：被告應給付原告250 萬元，及自起訴狀繕本送達之翌
    日起至清償日止按週年利率百分之五計算之利息。並陳明原
    告願供擔保以代釋明，請准宣告假執行。
    其陳述及所提出之證據如下：
(一)被告於民國95年2 月17日與原告簽立外派僱佣合約書（下稱
    系爭契約），契約期限自95年2 月17日起至98年2 月16日止
    ，系爭契約第7 條載明被告若未於契約期限內工作期滿，應
    賠償原告訓練費、特支費、交通補償金及造成公司營運或管
    理上之有形無形之損失500 萬元。
(二)嗣因被告工作成效未如預期，造成業務頻遭困境營運績效不
    彰，遲未爭取到訂單，於任職期間屢次主動向原告表明其自
    身能力不足，要求原告將其撤職或同意其離職，然原告考量
    先前委派被告至俄羅斯開發市場所花費之相關費用成本可觀
    ，乃未予同意被告於契約期限內提前離職。未料，被告於97
    年6 月20日回臺後首次至原告公司上班，未至中午即自行向
    原告以「表現不符公司須求，公司同意開除！」為由提出離
    職申請單，並即行離去未再上班。
(三)雖經原告屢次致電被告請其依雙方間之契約約定回公司上班
    ，被告均不願配合。由於被告無故連續曠職，原告乃依系爭
    契約第6 條第6 項之約定，分別於97年7 月22日及同年8 月
    8 日以存證信函通知被告，原告已終止兩造間僱傭契約。
(四)原告曾安排被告前往北京接受免費訓練，支付訓練及相關旅
    費共27萬9200元，且因被告能力不足致原告莫斯科海外設點
    累計虧損金額達419 萬9719元。此外，原告除依系爭契約給
    付被告基本薪資外，並給予「駐蘇聯期間每年年終給予整年
    度業績收回金額之0.5%為年終獎金，若年終獎金加每月基本
    薪資平均每月薪資低於6 萬元整，則公司補足低於平均每月
    薪資6 萬元整之差額」，故自95年2 月17日起至97年6 月止
    原告所給付被告之報酬共約146 萬1991元。則被告於系爭契
    約期限屆滿前，未經原告同意逕行提出離職且無故連續曠職
    ，造成原告受有上開損失，爰依系爭契約第7 條第1 項之約
    定及民法第184 條，請求被告給付原告500 萬元之損害賠償
    ，並僅先就其中250 萬元部分提出本件訴訟請求之。
(五)對被告抗辯之駁辯：
   １、被告辯稱原告拒絕提供離職申請單且其離職理由係應原
       告要求所填寫云云，惟97年6 月20日係被告主動向行政
       部門索取離職申請單，公司承辦人員乃應被告要求給予
       之，且因原告須配合ISO 認證程序將內部文件編號控管
       ，因而需請領表人即被告於領表清單上簽名領取，以控
       管ISO 流程，被告所辯與事實不符。
   ２、被告另提出兆豐國際商業銀行南臺中分行帳戶，執其已
       協同出納承辦人員結清帳戶，據以主張原告已同意其提
       前離職云云，然該帳戶雖係以被告名義開戶，但帳戶內
       之金額均屬公司資金，僅係為被告於境外業務使用方便
       而設，並非屬被告所得任意支用，而被告既因工作簽證
       問題，至少須於臺上班3 個月以上，乃先予結清帳戶，
       並無不妥，與被告申請離職及離職是否經原告批准並無
       關聯。甚且，結清帳戶係被告與經辦人員之行為，而原
       告最後是否決定同意被告於系爭契約期間屆滿前離職，
       又須經原告公司有權代表公司之主管人員裁准後，始生
       效力，顯非被告領取離職單及結清公務使用帳戶即表示
       原告已同意被告離職。且原告嗣因被告無故連續曠職，
       乃於97年6 月26日辦理勞、健保退保手續，並無違誤。
   ３、系爭契約第7 條第1 項約定損害賠償額預定性之違約金5
       00萬元，顯已考量如被告違約可能對原告造成之損失，
       並考慮原告提供被告至北京受訓之訓練費用及花費，亦
       經被告審慎評估斟酌可得報酬利益後始簽訂，則被告自
       應依契約約定給付約定之違約金，且原告僅先就其中250
       萬元部分請求，並無過高之情事，應無適用民法第252條
       得酌減違約金之情形。
(六)證據：提出系爭契約、臺中東興路郵局97年7月22日第533號
    存證信函（寄件人：向中工業股份有限公司、收件人：乙○
    ○）、臺中東興路郵局97年8月8日第959號存證信函（寄件
    人：向中工業股份有限公司、收件人：乙○○）、「莫辦營
    運檢討及建議」文件、97年4月28日電子郵件、97年5月26日
    電子郵件、離職申請單、存證信函回執、原告公司損失計算
    表等影本為證據。
二、被告方面：
    聲明：請求駁回原告之訴；並陳明如受不利之判決，願供擔
    保請求免為假執行。
    其陳述及所提出之證據如下：
(一)原告公司自始即欲令被告離職，並非被告無故擅離工作職位
    ：
  １、96年10月後，因俄羅斯政府頒行商務簽證新規定，致令原
      告須在97年6 月工作簽證到期前申請到再次之工作簽證，
      被告亦多次口頭或以電郵方式促請原告提早為被告辦理或
      為其他因應措施，但原告對此並未積極，實已有欲令被告
      離職之打算。
  ２、被告在97年6 月15日回台述職，同年6 月20日原告總經理
      要求被告只做到當天且薪水亦只計算至該天，亦要求被告
      簽署「離職書」並在當日完成交接。嗣被告之離職程序係
      由公司行政藍崔銀小姐等與被告進行，被告在原告之要求
      下亦只得依其指示及文字簽署「離職書」，被告雖要求應
      提供乙份予被告但遭其以「離職書」係內部文件而拒絕，
      且該等文字係依原告之要求所填寫，故其無需給付被告資
      遣費或違約金。且藍崔銀小姐亦不願在所接收之文書物件
      等簽收，被告為留憑證，僅得在公司所交付之「離職單移
      交清冊領表清單」上，請監交人藍崔銀小姐簽名並記載日
      期（6 月20日）以作為憑證。
  ３、另因被告在國外因公務有使用零用金及週轉金等之需要，
      原告遂要求被告在兆豐國際商業銀行南臺中分行開設新帳
      戶。蓋因原告解僱被告並要求被告離職，在97年6 月20日
      當天，原告公司再派遣出納李惠如小姐，與被告共同前往
      該銀行銷戶，以作為雙方關係之終結。以上均可證明本件
      絕非如原告起訴狀及存證信函所述，被告係無故未到公司
      上班擅離工作崗位。
(二)由原告起訴狀所述，其係在97年7 月22日，始以存證信函解
    除 (終止）兩造之僱傭契約。但查，原告早已明知在6 月20
    日即將被告解僱，故而，原告分別於97年6 月26日即將被告
    之全民健保退保，嗣又於同年7 月3 日將被告之勞工保險退
    保。就常情而言，系爭契約係至98年2 月16日即為屆期，僅
    剩餘半年多，履行契約業已有2 年餘，設若被告知悉遭原告
    要求離職後，反而更需給付鉅額金額（將歷年來薪水全賠入
    尚且不足），被告豈會願意離職？勢必在半年後系爭契約屆
    期始會同意離職，換言之，係原告先要求被告離職且不留存
    憑據予被告，再藉由存證信函及訴訟等向被告索討鉅款。
(三)「解釋意思表示，應探求當事人之真意，不得拘泥於所用之
    辭句。」民法第98條訂有明文。系爭契約第7 條第1 項真意
    係為防止被告跳槽或無故離職令原告受有損害所為違約金之
    約定，並非所有只要未屆滿期限均適用之，否則，設若公司
    解雇員工、裁員、合意終止，或有其他不可歸責於勞方之因
    素等而離職均適用該條款，則此顯非屬契約當事人（尤其是
    勞方）之真意外，且若為此擴大解釋則應屬「於他方當事人
    有重大不利益之事項」，有違民法第247 條之1 規定應為無
    效。本件係原告要求被告離職，被告亦已依其要求並辦理離
    職程序，並非無故擅離工作崗位，與上開合約條款規範意旨
    並不相同。原告先令被告離職，嗣再以上開條款要求數百萬
    元鉅額金額，縱為權利行使，亦屬以損害他人為主要目的，
    並違反誠實信用方法，亦有違民法第148 條第1 項及第2 項
    之規定，依同法第71條及第72條之規定均應無效。再退萬步
    言，本件因原告要求而被告亦同意離職，故此亦應屬兩造合
    意之終止契約，並非可歸責於雙方當事人，兩造之終止契約
    之合意內容，並未有須支付違約金等賠償項目（若有，被告
    亦不會同意離職，只需再半年即可）。是故，雙方所達成新
    的終止契約合意，其內容並無違約金賠償，原告本件所為請
    求亦無理由。
(四)被告並無「不法」行為，亦無侵害原告權利或以背於善良風
    俗之方法加損害於原告，更未違反保護他人之法律致令原告
    受損害，本件原告以民法第184 條請求損害賠償云云，亦無
    理由。
(五)對原告主張之爭執及其理由：
  １、茲陳報被告自97年6 月20日遭原告解僱或雙方合意終止僱
      傭契約後，直迄97年10月1 日始尋獲於中華民國營造業總
      工會擔任行政工作，月薪2 萬6000元。此可證明被告薪資
      非為優渥，經濟能力非佳，縱認原告得請求違約金賠償云
      云，被告於原告公司工作總獲薪資不過146 萬元 (此係外
      派於莫斯科有勞務支出之對價關係)， 其違約金原告竟高
      達請求250 萬元，該違約金顯屬過高。
  ２、原告以表列損失419 萬9719元及27萬9200元等，惟被告外
      派莫斯科，然所執行業務之決策權均在總公司，且根本並
      無所謂419 萬餘元之損害云云，被告不知該等金額究竟如
      何而來，亦無所據，此被告否認之。另被告雖曾在95 年
      間外派至北京，但該趟係為出差支援北京所舉辦之國際建
      材五金展覽，嗣並隨同當地業務胡杰共同訪視客戶。原告
      稱此係屬受訓訓練，但究竟係受何訓練？有何課程？有何
      花費？蓋因與事實不符，此原告亦無法提出究竟為何費用
      。
(六)證據：提出俄羅斯商務簽證新規定資料、電子郵件、離職單
    移交清冊領表清單、兆豐國際商業銀行南臺中分行帳戶往來
    明細表、被告之全民健保中斷投保明細表、被告之勞工保險
    加退保資料表、在職及薪資證明書等影本為證據。
參、得心證之理由：
一、本件原告起訴主張被告自95年2 月17日起至97年6 月20日止
    受僱於原告，擔任營業高級專員一職，受僱期間工作共28月
    餘，月薪為4 萬元等情，為被告所不爭執，並有原告提出之
    系爭契約影本（見本院97年度板勞調字第65號卷第4 頁，以
    下簡稱調解卷）、離職申請單影本（見本院卷第56頁）各1
    件在卷可參，則原告此部分主張自堪信為真實。
二、按「勞動契約，分為定期契約及不定期契約。臨時性、短期
    性、季節性及特定性工作得為定期契約；有繼續性工作應為
    不定期契約。」，勞動基準法第9 條第1 項定有明文。又所
    謂臨時性工作係指無法預期之非繼續性工作，其工作期間在
    6 個月以內者；短期性工作係指可預期於6 個月內完成之非
    繼續性工作；季節性工作，係指受季節性原料、材料來源或
    市場銷售影響之非繼續性工作，其工作期間在9 個月以內者
    ；特定性工作，係指可在特定期間完成之非繼續性工作。其
    工作期間超過1 年者，應報請主管機關核備，勞動基準法施
    行細則第6 條亦有明定。又按「一、所詢『有繼續性工作』
    如何認定疑義，按現行勞動基準法之規範及勞動市場之僱傭
    型態以繼續性工作為一般常態，非繼續性工作為例外，又勞
    動基準法中針對從事繼續性工作之勞工與非繼續性工作之勞
    工之保護有所差別，是以，行政機關歷來對於從事非繼續性
    工作之定期契約工採取嚴格性之解釋，以避免僱主對受僱人
    力之濫用。而該法中所稱『非繼續性工作』係指僱主非有意
    持續維持之經濟活動，而欲達成此經濟活動所衍生之相關職
    務工作而言。至於實務上認定工作職務是否為非繼續性當視
    該事業單位之職務（工作）說明書等相關文件載明之職務或
    企業內就同一工作是否有不定期契約工及定期契約工同時從
    事該相同工作，如有之，應視為有繼續性工作之認定參據。
    二、至於『短期性工作』與『特定性工作』如何認定疑義，
    就勞動基準法之立法原旨，該法第九條所稱『短期性工作』
    是謂工作標的可於預見期間完成，完成後別無同樣工作標的
    者。『特定性工作』是謂某工作標的係屬於進度中之一部份
    ，當完成後其所需之額外勞工或特殊技能之勞工，因已無工
    作標的而不需要者。」此亦有行政院勞工委員會89年03月11
    日（89）台勞資二字第0011362 號函釋可參。關於本件兩造
    間系爭僱傭契約係屬定期或不定期之勞動契約一節，以被告
    公司成立莫斯科海外據點意在開發俄羅斯市場，且原告受僱
    於被告亦係前往俄羅斯擔任營業高級專員負責原告於俄羅斯
    五金市場業務之開發推展，此有系爭契約影本1 件附卷可憑
    ，亦為兩造所自承，則兩造間之勞動契約關係所約定之勞務
    內容顯然並非屬於臨時性、短期性、季節性及特定性之工作
    ，而屬於有繼續性之工作，則依前揭法條及主管機關之函釋
    內容，兩造間之勞動契約應屬於不定期契約之事實，當堪以
    認定。
三、又按當事人主張有利於己之事實者，就其事實有舉證之責任
    ，但法律別有規定或依其情形顯失公平者，不在此限，民事
    訴訟法第277 條定有明文。本件原告主張被告係於97年6 月
    20日未經原告同意而自行辭職一節，則為被告所否認，並抗
    辯稱其係遭被告解僱等語。按勞動契約除有勞動基準法第9
    條第1 項所稱定期契約之情形外，以不定期契約為原則，業
    如上述，而於不定期之勞動契約中，因勞工係以身體勞動之
    勞務為其給付之內容以換取工資，為保護勞工之身體勞動之
    自由，故雖勞動基準法第14條規定勞工得不經預告終止勞動
    契約之各款事由，如不具第14條規定之事由而欲辭職時，同
    法第15條第2 項規定應準用同法第16條規定預告雇主，但均
    不限制勞動契約中之勞工一方得隨時不具理由亦毋庸獲得契
    約他方當事人即雇主之同意即可單方終止勞動契約之權利，
    縱未依上開勞動基準法規定之期間為預告，於終止契約之效
    力，並無影響；而與雇主應於具備同法第11條、第12條規定
    之各款法定事由時，方得單方終止勞動契約，或與一般契約
    之終止需經契約當事人雙方合意方得為之不同。又勞雇雙方
    倘於具有前揭事由而欲終止雙方間之勞動契約者，必須以意
    思表示為之，且其間之勞動契約於意思表示到達他方時，如
    確實具有法定事由者，即使雙方間之勞動契約因而發生消滅
    之效果。經查，本件被告於97年6 月20日以「表現不符公司
    須求，公司同意開除」為由向原告提出上開離職申請單，表
    示辭職之意，且未經原告或得代表原告公司之人於該離職申
    請單上為同意被告離職之核可程序等情，此有原告提出之離
    職申請單影本1 件在卷可參，則被告業已單方對雇主即原告
    為終止雙方間勞動契約之意思表示之事實，即甚為明確，又
    兩造對於被告所為辭職之表示已到達雇主即原告一節，俱不
    爭執，則被告離職之申請縱未經原告之同意，亦仍生終止之
    效力，故被告終止契約即為合法。是雙方間之勞動契約非屬
    合意終止，而係於該離職申請單一經提出到達原告之時即97
    年6 月20日即因被告之終止而消滅之事實，應堪予認定。至
    兩造間辦理交接及文書物件之移交手續，及原告將被告之全
    民健康保險、勞工保險退保之時點等情，就兩造間勞動契約
    終止與否之認定，均非所問，不能據為認定雙方間勞動契約
    關係存在與否之依據，兩造關於此部分之主張或抗辯，均無
    可採。
四、本件原告又主張被告違反約定契約期間應滿3 年之約定而期
    前離職，應依約給付違約金250 萬元等情，則為被告所否認
    ，並以前開情詞置辯。是本件應審究者為：被告有無違反服
    務3 年期限之約定？該約定是否無效？原告請求被告賠償訓
    練費、特支費、交通補償金及其他原告公司損失共250 萬元
    之違約金，有無理由？倘若有者，須否酌減？茲分述如下：
（一）本件被告於95年2 月17日與原告簽有系爭契約，而系爭契
      約第3 條約定契約期間為自95年2 月17日起至98年2 月16
      日止，共計3 年，被告若有違反而提前離職，則應依系爭
      契約第7 條第1 項賠償原告訓練費、特支費、交通補償金
      及造成原告公司營運或管理之有形或無形之損失共500 萬
      元等情，為兩造所不爭執，並有原告提出之系爭契約影本
      1 件在卷可參，又被告於97年6 月20日已向原告單方終止
      雙方間之勞動契約並生終止效力，已如前述，是原告主張
      被告有違反前開約定之事實，應可信實。
（二）又被告抗辯稱若公司解雇員工、裁員、合意終止，或有其
      他不可歸責於勞方之因素等而離職均適用系爭契約第7 條
      第1 項條款，則此顯非屬契約當事人（尤其是勞方）之真
      意外，且若為此擴大解釋則應屬「於他方當事人有重大不
      利益之事項」，有違民法第247 條之1 規定應為無效。惟
      查，依民法第247 條之1 之規定，尚需按其情形顯失公平
      者，始有顯失公平部分之約定歸於無效之可言。再者，鑑
      於類此約款之主要目的即在於避免雇主對受僱之勞動者所
      投入之訓練經費、時間、精力、及公司其他資源，因受僱
      之勞動者受訓後即遽然離職而造成企業雇主花費之投資平
      白損失，並因而增加額外之費用及時間成本，甚且發生勞
      動者經過受訓、培育完成後，反而造成與原企業雇主競業
      之結果，若無法受約定服務期限條款的保障，企業雇主可
      能不願意對受僱勞動者提供任何訓練，以達培育人才好委
      以重任之目的，原告為留任能獨立於莫斯科拓展海外市場
      之人才而要求其被告必須簽約保證服務一定期間，而約定
      服務之3 年期間亦未過長，是系爭契約約定3 年服務期限
      ，被告不得於期間屆滿前離職，否則須賠償原告上開費用
      及損失，即有其合理性，亦未對被上訴人之權益為過度之
      限制，尚屬合理之範圍內，基於私法自治及契約自由之基
      本原則，兩造契約當事人自應受系爭契約之拘束，不能於
      事後藉詞推翻系爭契約之合法效力。是被告所簽立之系爭
      契約第7 條第1 項之約定（即被告於就任3 年內自請離職
      即需賠付違約金），縱屬民法第247 條之1 所稱之定型化
      約款，亦難謂有何顯失公平之處。
（三）被告另辯稱系爭契約第7 條第1 項真意係為防止被告跳槽
      或無故離職令原告受有損害所為違約金之約定，並非所有
      只要未屆滿期限均適用之，本件情形與上開契約條款規範
      意旨並不相同云云，然查，被告已於97年6 月20日向原告
      為終止雙方間勞動契約之意思表示，且使雙方間之勞動契
      約因而發生消滅之效果，而有違反前開服務期限約定之事
      實，業如前述，復參以原告並未於上開離職申請單上為同
      意被告離職之核可，亦未明示拋棄其對被告之損害賠償請
      求權，是以，原告即已於收受該離職申請單之時即97年6
      月20日，依系爭契約第7 條第1 項之約定取得對被告之損
      害賠償請求權。
（四）本件原告主張被告應依系爭契約第7 條第1 項之約定賠償
      原告訓練費、特支費、交通補償金及造成原告公司營運或
      管理之有形或無形之損失共250 萬元，則為被告所否認，
      並以前開情詞置辯。經查：
  １、本件被告期前離職之結果，原告雖必然因此須負擔費用而
      受有損害，然原告所主張請求之訓練費、特支費、交通補
      償金部分，係屬被告在職期間已支出之費用，原告並未提
      出證據證明其確曾對被告施以訓練，以作為原告因訓練被
      告支出費用之證明，亦未舉證證明其於特支費、交通補償
      金等部分已負擔之費用數額為若干，本院即無從審認其實
      際所受損害金額之範圍，且其中特支費及交通補償金依其
      名目乃屬於被告因受原告派遣前往外國而增加之支出，乃
      係用於為原告營業之用而支出者，並非屬於被告所得，自
      無請求領款之被告返還之理由，原告此部分請求更屬無可
      採。
  ２、又按約定之違約金過高者，法院得減至相當之數額，民法
      第252 條定有明文，此不論懲罰性違約金或損害賠償額預
      定性違約金均有適用，最高法院82年度台上字第2529號判
      決要旨可參照。再按違約金之約定是否過高，應依違約金
      係屬於懲罰之性質或屬於損害賠償約定之性質而有不同。
      若屬前者，應依一般客觀事實、社會經濟狀況及當事人所
      受損害情形，以為酌定標準；若為後者，則應依當事人實
      際上所受損失為標準，酌予核減，最高法院87年度台上字
      第2563號判決意旨可資參照。且約定之違約金過高者，除
      出於債務人之自由意思，已任意給付，可認為債務人自願
      依約履行，不容其請求返還外，法院仍得依前開規定，核
      減至相當之數額，最高法院79年度台上字第1915號判例意
      旨可參。而債務已為一部履行者，法院得比照債權人因一
      部履行所受之利益，減少違約金，民法第251 條亦有明文
      規定。系爭契約第7 條第1 項約定，被告若期前離職應賠
      償原告因而造成原告公司營運或管理之有形或無形之損失
      共500 萬元，足見兩造已約定被告如有違反上開服務期限
      約定提前離職，被告即應給付原告500 萬元作為違約金之
      性質，又兩造對於違約金既未另於系爭契約中為特別之約
      定，則上開違約金自應認定為被告不履行契約而生損害賠
      償總額之預定，此一事實，可資認定，是揆諸前揭判決意
      旨，法院得依當事人實際上所受損失為標準酌予核減其違
      約金。則關於原告因被告期前離職而使原告所受損害固應
      以上開雙方間所訂定之系爭契約所約定之違約金為準，不
      另就其中個別細項分別認定，然猶因原告並未提出其因被
      告上開違約行為因而增加支出之費用數額或所受損害之證
      明文件，致本院無從依據其實際狀況衡量其上述違約金之
      約定是否適當。惟以受僱勞工乃以給付勞務而換取工資，
      本件被告於95年2 月17日簽立系爭契約後，嗣於97年6 月
      20日申請離職，足見被告已於原告公司服務工作2 年4 月
      4 日，僅係工作服務未滿3 年即提前離職，尚未履行之契
      約期限僅剩餘7 月26日即約五分之一之債務，被告確已為
      大部分債務之履行，況且，原告並未對被告施以何特別訓
      練，已如前述，原告所得受之損害僅為需於預定之契約期
      間屆滿之前提前尋覓接替人選，何況依據原告所提出之20
      08年4 月22日「莫辦營運檢討及建議」影本所載，被告已
      於報告中報告原告其無法達成原告交付之業務目標之情事
      ，2008年5 月26日之報告中表明希望原告於同年6 月30日
      將被告解職，（見本院卷第52至55頁），參照勞動基準法
      第15條第2 項及第16條第1 項規定之預告期間規定，被告
      之預告離職期間已逾法定之期間，對於雇主即原告已無措
      手不及之情形可言，僅被告提早於97年6 月20日即先終止
      雙方間之勞動契約而已，但亦已超過勞動基準法第16條第
      1 項第2 款規定之20日期間，但因考量派遣至外國工作之
      人尚須取得該國簽證及工作許可等程序必需相當時間始可
      辦就，對於雇主欲提前派遣接替人選仍有相當之困擾；此
      外，被告之薪資報酬每月僅4 萬元，在職期間總計僅領有
      約146 萬元之報酬等情，均為兩造所不爭執，衡之目前社
      會經濟狀況，暨雇主即原告欲僱用其他勞工前往俄羅斯海
      外據點工作尚需支付其他費用，約定相當數額之違約金亦
      非顯失公平，則本院斟酌上述情形，因認原告請求被告給
      付250 萬元之違約金尚屬過高，其違約金之數額應減為相
      當半個月之工資數額方屬適當，其超過部分則屬過高，爰
      依前揭民法第252 條規定，將雙方原依系爭契約約定之違
      約金數額酌減至相當於被告半個月工資數額即2 萬元為適
      當。
  ３、按給付無確定期限者，債務人於債權人得請求給付時，經
      其催告而未為給付，自受催告時起，負遲延責任。其經債
      權人起訴而送達訴狀，或依督促程序送達支付命令，或為
      其他相類之行為者，與催告有同一之效力。又按遲延之債
      務，以支付金錢為標的者，債權人得請求依法定利率計算
      之遲延利息，民法第229 條第2 項、第233 條第1 項分別
      定有明文。原告依系爭契約第7 條第1 項約定訴請被告給
      付違約金，並非定有確定期限之債務，依上開規定，被告
      應自起訴狀繕本送達翌日起負遲延責任，原告訴請被告就
      上述違約金債務給付自起訴狀繕本送達翌日即97年11月25
      日起算之法定遲延利息（本件應送達於被告之起訴狀繕本
      之送達，係於97年11月14日寄存在臺北縣政府警察局中和
      分局員山派出所而為送達，依民事訴訟法第138 條第2項
      規定，應經過10日即97年11月24日發生送達效力）。
五、原告另主張依民法第184條之規定，請求被告給付原告250萬
    元之損害賠償等語；然查，原告並未提出證據作為其主張被
    告對原告有侵權行為等情屬實之依據，因而原告就其主張對
    於自己有利之事實，並不能為充足之證明，自難認為其主張
    為真實。故原告主張被告應負侵權行為損害賠償責任，而請
    求被告賠償，即非可採，不得據為原告請求被告賠償之依據
    。
六、綜上所述，原告主張依據雙方間之僱傭契約關係請求被告給
    付違約金，於2 萬元及自起訴狀繕本送達翌日即97年11月25
    日起至清償日止按週年利率百分之五計算之利息，即無不合
    ，應予准許；至原告逾此範圍之請求，則屬無據，不應准許
    ，應予駁回。
肆、假執行之宣告：本件原告勝訴部分，係所命給付之金額或價
    額未逾新臺幣50萬元之判決，該原告勝訴部分應依民事訴訟
    法第389 條第1 項第5 款規定，依職權宣告假執行；原告其
    餘假執行之聲請，因該部分訴之駁回而失所附麗，應併予駁
    回。
伍、本件事證已臻明確，兩造其餘主張及攻擊防禦方法與證據，
    經本院斟酌後，與本件判決結果已不生影響，故不一一論列
    ；又本件原告勝訴部分與其請求之金額比例甚低，本院認為
    應由原告負擔全部訴訟費用，爰依民事訴訟法第79條命原告
    負擔；均附此敘明。
陸、結論：原告之訴為一部有理由，一部無理由，依民事訴訟法
    第78條、第79條、第389 條第1 項第5 款，判決如主文。
中    華    民    國    98    年    5     月    27    日
            民事第一庭  法  官  許瑞東
以上正本證明與原本無異
如對本判決上訴，須於判決送達後20日內向本院提出上訴狀
中    華    民    國    98    年    5     月    27    日
                        書記官  賴玉芬


司法院資訊處製作；財團法人民間司法改革基金會備份。
